最　高　行　政　法　院　裁　定　　　　　　　　　　九十三年度裁字第四三八號
　　抗　告　人　臺北縣五股鄉農會
　　代　表　人　甲○○
　　訴訟代理人　林展義律師
右抗告人因與相對人臺北縣政府間復職事件，對於中華民國九十一年十二月二十七日
臺北高等行政法院九十一年度訴字第二五四○號裁定，提起抗告，本院裁定如左︰
　　主  文
抗告駁回。
抗告訴訟費用由抗告人負擔。
　　理  由
一、本件抗告人在原審起訴意旨略以：抗告人不服相對人九十一年一月十五日九十北
    府農輔字第四六八一五一號函略以：「請原告（即抗告人，以下同）對於王丁耀
    八十六年度考核依農會人事管理辦法第四十三、四十五、四十六、四十七條規定
    及行政院農業委員會九十年十二月十九日（九○）農輔字第九○○一六四八六五
    號函示，就該員平時工作表現及獎懲，本功過輕重、獎優懲劣及相當性原則，綜
    覈名實客觀辦理，並對該員之申請復職，儘速依法院判決意旨辦理」等語，提起
    訴願；訴願決定予以「訴願不受理」，無非係以該函之意旨，屬官署與其他機關
    團體間內部所為職務上之表示，並非對抗告人直接發生法律上效果之單方行政行
    為，非行政處分，應不得對之提起訴願。抗告人乃主張該函係指就公法上具體事
    件所為之決定，而對外直接發生法律上效果之單方行政行為，抗告人並因該行政
    行為而生法律上效果，應屬行政處分，為此提起行政訴訟，請求撤銷原處分及訴
    願決定等語。
二、原審以：查「備查之目的，在於知悉其事實經過，其原則上權責仍在陳報者，由
    此可知，主管機關就人民團體報請備查案應加以審核，同意者，逕為登記存查或
    函復予以備查；不同意者，應即函復指示令其改正，惟仍不影響備查已生之法律
    效力。如其抵觸相關函律，再依農會法第四十二條『農會之決議，有違反法令、
    妨害公益或逾越其宗旨、任務時，主管機關得令撤銷其決議』規定辦理」業經行
    政院農業委員會九十年十二月六日（九○）農輔字第九○○一六二○四號函指明
    ，且該函係行政院農業委員會依職權所為之釋示，無違農業法立法目的，應得適
    用。另「備查之目的，在於知悉事實經過為何，且原則上權責仍陳報者，尚非表
    示事前為請示之意。是由上開說明可知，主管機關就人民呈送之文件所為之備查
    ，應僅就書面為形式之審核，並無由就文件內容真實與否作實質認定。」「備查
    係一種觀念通知，並未產生任何公法上法律效果，而主管機關亦無否准其備查之
    權限。」（本院八十九年度裁字第一三二五號裁定參照）。從而可知備查涵意係
    指下級機關或公私機構、團體，對上級機關或主管事務之機關，有所陳報或通知
    ，使該上級機關或主管事務之機關，對於其指揮或監督或主管之事項，知悉其事
    實之謂，僅係一種觀念通知，並未產生任何公法上法律效果，而主管機關亦無否
    准其備查之權限。經核相對人上開函示係屬備查性質業如前述，其既僅屬觀念通
    知，而非行政處分，從而抗告人自不得作為行政訴訟之標的而起訴，因而為駁回
    抗告人在原審之訴之裁定。
三、按行政訴訟法第四條第一項規定人民因中央或地方機關之違法行政處分，認為損
    害其權利或法律上之利益，經依訴願法提起訴願而不服其決定者，得向高等行政
    法院提起撤銷訴訟。提起訴願，以有行政處分之存在為前提要件；所謂行政處分
    ，依訴願法第三條第一項及行政程序法第九十二條第一項規定，係指中央或地方
    機關，就公法上具體事件所為之決定或其他公權力措施，而對外直接發生法律效
    果之單方行政行為而言，亦即行政主體基於職權，就具體事件，所為發生公法上
    法律效果之單方行政行為。行政機關所為單純事實之陳述（或事實通知）或理由
    之說明，既不因該敘述或說明而生何法律上之效果者，自非行政處分，人民即不
    得對之提起訴願，本院四十四年度判字第十八號、六十二年度裁字第四十一號著
    有判例可循。本院核原裁定依上開規定及說明，尚無違背法令。抗告意旨仍執陳
    詞指摘原裁定違法。惟查：原裁定就抗告人所訴均已詳予剖析論駁，甚為明確，
    抗告意旨無非抗告人持其主觀法律見解之歧異，斤斤指摘，核無足取，從而本件
    抗告意旨為無理由，應予駁回。
四、依行政訴訟法第一百零四條、民事訴訟法第九十五條、第七十八條，裁定如主文
    。
中　　華　　民　　國　　九十三　　　年　　　四　　　　月　　二十二　　　日
                    最 高 行 政 法 院  第 四 庭
                                審 判 長 法  官　　　徐　樹　海
                                         法  官      黃  合  文
                                         法  官　　　高　啟　燦
                                         法  官　　　吳　錦　龍
                                         法  官　　　林　茂　權
右  正  本  證  明  與  原  本  無  異
　　　　　　　　　　　　　　　　　　　　 法院書記官　張  雅  琴
中　　華　　民　　國　　九十三　　　年　　　四　　　　月　　二十六　　　日
